【裁判字號】    98,交易,22
【裁判日期】    980715
【裁判案由】    過失致死
【裁判全文】
臺灣基隆地方法院刑事判決              98年度交易字第22號
公  訴  人  臺灣基隆地方法院檢察署檢察官
被      告  乙○○
上列被告因過失致死案件，經檢察官提起公訴（98年度調偵字第
13號），被告於準備程序中對被訴之事實為有罪陳述，本院裁定
行簡式審判程序，並判決如下：
    主  文
乙○○因過失致人於死，處有期徒刑陸月，如易科罰金，以新臺
幣壹仟元折算壹日。
    事  實
一、乙○○於民國97年10月1 日21時42分，駕駛車牌號碼3663
    ─HN號自用小客車，沿基隆市○○○路往基金二路方向行駛
    。行經基金一路129 巷交岔路口欲左轉時，理應遵守道路交
    通標誌、標線、號誌之指示，並應注意汽車行駛時駕駛人應
    注意車前狀況，隨時採取必要之安全措施，而依當時天候晴
    、夜間有照明、柏油路面乾燥無缺陷、亦無障礙物、視距良
    好，並無不能注意之情事，竟疏未遵守禁止左轉之交通標誌
    及未注意車前狀況，貿然由基金一路內側車道違規左轉欲駛
    入基金一路129 巷，適賴世詮飲酒後騎乘車牌號碼LOQ ─51
    9 號普通重型機車，沿基隆市○○○路往安一路方向外側車
    道行經上開處時，因飲酒而影響其注意力（嗣經法醫解剖，
    驗得其血液中所含酒精濃度達154 ｍｇ/ ｄｌ，即相當於呼
    氣酒精濃度每公升0.77毫克），致其亦疏未注意車前狀況，
    致閃避不及車頭撞擊乙○○所駕駛自用小客車右側車身，賴
    世詮人車倒地，經不詳人報案後，乙○○在車禍現場等候，
    並向據報前來處理之警員坦承肇事，進而接受裁判。而賴世
    詮經送基隆長庚醫院急救後，因上開車禍受有胸腹部鈍挫傷
    、血胸及腹血等嚴重傷害，於同日22時50分許，不治死亡。
二、案經基隆市政府警察局第四分局報請臺灣基隆地方法院檢察
    署檢察官相驗後自動簽分偵查起訴。
    理  由
一、本件被告乙○○所犯係死刑、無期徒刑、最輕本刑3 年以上
    有期徒刑以外之罪，被告於準備程序中就前揭被訴事實為有
    罪之陳述，經法官告知簡式審判程序之旨，並聽取被告與公
    訴人之意見後，本院認無不得或不宜改依簡式審判程序進行
    之處，爰依刑事訴訟法第273 條之1 第1 項、第284 條之1
    之規定，由本院裁定本件進行簡式審判程序。
二、訊據被告乙○○對於上揭時地，駕駛上開自用小客車過失肇
    事致被害人賴世詮死亡之事實，於警詢、偵查及本院審理中
    均坦承不諱，核與目擊證人李文豪於警詢、偵查時證述之情
    節相符（詳97年度相字第358 號相驗卷第11、12、109 頁）
    ，並有道路交通事故現場圖、道路交通事故調查報告表(一
    )、 (二)各1 份、車禍現場照片、基隆市○○○道路交通事
    故當事人酒精測定紀錄表、基隆市警察局舉發違反道路交通
    管理事件通知單、基隆市○○○道路交通事故現場草圖在卷
    可稽。而被害人賴世詮確因本件車禍經救護車送往基隆長庚
    醫院急救，因車禍受有胸腹部鈍挫傷、血胸及腹血等嚴重傷
    害，於同日22時50分許，不治死亡，業經臺灣基隆地方法院
    檢察署檢察官督同法醫師相驗屬實，製有相驗屍體證明書、
    檢驗報告書、勘驗筆錄在卷可稽，並有被害人死亡照片附卷
    足憑。按汽車行駛時，駕駛人應注意車前狀況，並隨時採取
    必要之安全措施，道路交通安全規則第94條第3 項定有明文
    ；復汽車行駛時，應注意遵守道路交通標誌之指示及行經設
    有禁止左轉標誌之路口不得左轉，被告駕車行駛，本應注意
    上開道路交通安全之規定，並注意車前狀況採取必要之安全
    措施，而本次車禍當時現場天候晴、夜間有照明、柏油路面
    乾燥無缺陷、亦無障礙物、視距良好等情，亦有上開車禍現
    場照片及道路交通事故調查報告表（一）可稽，被告並非不
    能注意及此，其違規左轉，且未注意車前狀況，致被害人賴
    世詮騎乘之機車車頭撞擊被告駕駛之自用小客車右側車身，
    使賴世詮倒地，經送醫急救而不治死亡，是被告對本件車禍
    之發生，顯有過失。而被害人賴世詮本件車禍，經送醫急救
    後，仍因上開車禍受傷嚴重不治死亡，已如前述，則被告之
    過失行為與被害人賴世詮之死亡間，具有相當因果關係，是
    被告自白核與事實相符，堪以採信。另依本件卷附現場圖及
    現場照片所示，現場道路路面寬廣且無視線障礙，本件車禍
    當時被告駕駛自用小客車由基金一路內側車道違規左轉欲駛
    入基金一路129 巷，而被害人賴世詮飲酒後騎乘上開機車沿
    基隆市○○○路往安一路方向直行於外側車道，被害人賴世
    詮稍加注意前方車前狀況即可發現被告之自用小客車，並採
    取適當之安全措施，應可避免本件車禍發生；又依被害人賴
    世詮於車禍發生後，經法醫解剖，驗得其血液中所含酒精濃
    度達154 ｍｇ/ ｄｌ，即相當於呼氣酒精濃度每公升0.77毫
    克，此有法務部法醫研究所（97）醫鑑字第0971102380號鑑
    定報告書在卷足憑，堪認被害人於本件車禍發生前確有飲酒
    ，影響其注意力，使其無法適切操控機車，是綜上各情以觀
    ，足認被害人於車禍當時確有因飲酒而疏於注意前方路口車
    輛動態，則被害人對本案車禍之發生，亦有未注意車前狀況
    之過失；惟刑事責任之認定，並不因被害人與有過失，而免
    除被告之過失責任，被害人與有過失之情節輕重，僅係酌定
    雙方民事上損害賠償責任之依據，並不影響被告所犯刑事責
    任之罪責，併予指明。本案事證明確，被告犯行洵堪認定，
    應依法論科。
三、核被告所為，係犯刑法第276 條第1 項之過失致死罪。又被
    告車禍肇事後，在現場等候且向據報前來處理之警員坦承肇
    事，進而接受裁判等情，此有基隆市○○○道路交通事故肇
    事人自首情形紀錄表在卷足憑，是被告符合自首規定，爰依
    刑法第62條前段規定減輕其刑。爰審酌被告之過失程度，其
    駕車肇事致被害人死亡，被害人家屬受有重大之精神痛苦及
    損害，兼衡被害人對於車禍之發生亦與有過失，被告迄未與
    被害人家屬達成和解，暨其犯後坦承犯行等一切情狀，量處
    如主文所示之刑，並諭知易科罰金折算標準。
據上論斷，應依刑事訴訟法第299 條第1 項前段、第273 條之1
第1 項、第284 條之1 ，刑法第276 條第1 項、第62條前段、第
41條第1 項前段，刑法施行法第1 條之1 ，判決如主文。
本案經檢察官甲○○到庭執行職務
中    華    民    國    98    年    7     月    15    日
                        刑事第二庭法  官  黃梅淑
以上正本證明與原本無異。
如不服本判決應於收受送達後10日內向本院提出上訴書狀，並應
敘述具體理由；其未敘述上訴理由者，應於上訴期間屆滿後20日
內向本院補提理由書 (均須按他造當事人之人數附繕本)「切勿
逕送上級法院」。
中    華    民    國    98    年    7    月    15     日
                                  書記官  盧鏡合
附錄本案論罪科刑法條全文：
刑法第276條第1項
因過失致人於死者，處2 年以下有期徒刑、拘役或2 千元以下罰
金。


司法院資訊處製作；財團法人民間司法改革基金會備份。
